【裁判字號】    97,交聲,3318
【裁判日期】    980324
【裁判案由】    違反道路交通管理處罰條例聲明異議
【裁判全文】
臺灣臺北地方法院交通事件裁定        97年度交聲字第3318號
原處分機關  交通部公路總局臺北區監理所板橋監理站
異  議  人
即受處分人  甲○
上列異議人即受處分人因違反道路交通管理處罰條例案件，對於
交通部公路總局臺北區監理所板橋監理站於民國九十七年十一月
二十七日板監裁字第裁41—AEW366510號之裁決書（原舉發案號
：北市警交字第AEW366510號）聲明異議，本院裁定如下：
    主  文
原處分撤銷。
甲○汽車駕駛人，駕駛汽車有違反道路交通管理處罰條例之行為
，經交通勤務警察制止時，拒絕停車接受稽查而逃逸者，處罰鍰
新臺幣仟元，並記違規點數壹點。
    理  由
一、按汽車駕駛人，駕駛汽車有違反本條例之行為，經交通勤務
    警察或依法令執行交通稽查任務人員制止時，不聽制止或拒
    絕停車接受稽查而逃逸者，除按各該條規定處罰外，處新臺
    幣三千元以上六千元以下罰鍰，並記違規點數一點，道路交
    通管理處罰條例第六十條第一項、第六十三條第一項第一款
    分別定有明文。又道路交通管理處罰條例及道路交通安全規
    則所稱之「汽車」，依道路交通管理處罰條例第三條第八款
    及道路交通安全規則第二條第一項第一款之規定，均包括「
    機器腳踏車」在內。
二、原處分意旨略以：本件異議人即受處分人甲○於民國九十七
    年二月十六日上午十一時二十八分許，騎乘車號BFI-763號
    普通重型機車（下稱系爭機車）沿建國高架橋南向北機車匝
    道下建國北路與長安東路口時，因違規左轉長安東路行駛，
    經警鳴笛示警，仍拒絕停車受檢而逃逸，經原舉發單位臺北
    市政府警察局中山分局交通警察大隊中山分隊員警查詢逃逸
    車輛車號、車型確定無誤後，以異議人有違反道路交通管理
    處罰條例第四十八條第一項第二款「違反機車禁止左轉標誌
    左轉」及同條例第六十條第一項「違規經員警攔停，拒不停
    車接受稽查而逃逸」之違規行為，並分別以北市警交字第
    AEW366509號、第AEW366510號舉發違反道路交通管理事件通
    知單逕行掣單舉發。嗣異議人未於舉發通知單上所載應到案
    日期九十七年三月十六日前向原處分機關交通部公路總局臺
    北區監理所板橋監理站申訴，原處分機關乃於九十七年十一
    月二十七日依道路交通管理處罰條例第四十八條第一項、第
    六十條第一項、第六十三條第一項第一款、第三款及違反道
    路交通管理事件統一裁罰基準表之規定，以異議人有「不依
    標誌、標線號誌指示」、「違反處罰條例之行為，拒絕停車
    接受稽查而逃逸」之行為，分別以板監裁字第41-AEW366509
    號、第41-AEW366510號裁決書，裁處異議人新臺幣（下同）
    一千八百元、六千元，並各記違規點數一點，異議人於九十
    七年十二月四日收受上開裁決書，旋即於同月十一日提出本
    件聲明異議等語（原處分機關於九十七年十一月二十七日所
    為板監裁字第41-AEW366509號裁決書部分，經本院另行以九
    十七年度交聲字第三三一七號審理，業據異議人於九十八年
    一月八日當庭撤回其聲明異議之聲請，附此敘明）。
三、異議意旨略以：伊於九十七年二月間雖有可能騎乘系爭機車
    在系爭交岔路口違規左轉，但記憶中從未遭警攔檢，自無拒
    絕停車受檢而逃逸之事實，且伊自九十七年二月起至同年十
    二月收受本件裁決書之日止，均未曾收到本件舉發通知單或
    警方舉證之證據，為此提出異議，請求撤銷原處分云云。
四、訊據異議人就其於九十七年二月十六日中午十一時二十八分
    許，曾騎乘系爭機車沿建國高架橋南向北機車匝道下建國北
    路與長安東路口時，違規左轉長安東路行駛一節，並不爭執
    ，惟矢口否認有何拒絕警方停車受檢而逃逸之違規事實，並
    以前揭情詞置辯。然查，本件事發當時，確有一頭戴全罩式
    安全帽之男子，騎乘車號、廠牌、顏色均與系爭機車相同之
    機車一輛，於沿建國高架橋南向北機車匝道下建國北路與長
    安東路口時，因違規左轉長安東路行駛，經當時站在系爭交
    岔路口橋下北側執行特種警衛勤務之臺北市政府警察局交通
    警察大隊中山分隊警員乙○○發現，以哨音及持指揮棒近身
    指示該男子停車接受稽查時，卻加速往長安東路西向逃逸，
    乙○○隨即記下車號以電腦查詢與檔存特徵相符後，隨即掣
    單舉發等情，業據證人乙○○於本院訊問時證述明確。異議
    人既於本院調查時自承：系爭車輛係其所購買，平日僅供自
    己使用，所戴之安全帽係屬全罩式，並無特別之特徵，而本
    件遭舉發違規事件之路口係其上班必經之路，也常因違規左
    轉遭警舉發，是本件違規左轉之違規事件，確有可能係其所
    為等語，已足證明證人乙○○於事發當日所目睹騎乘系爭機
    車自建國高架橋南向北機車匝道違規左轉長安東路之人，應
    係異議人本人無誤外。且依證人乙○○於本院訊問時所證：
    「（你如何確定該駕駛人知悉你當時有攔檢他？）當時他已
    經距離我不到一公尺，我已經拿指揮棒攔停，指揮棒就在他
    的前面，且依當時的燈號，該方向下來的機車絕對是違規的
    ，不然的話不會有機車過來，只有汽車會過來，且他的前方
    並沒有其他車輛，視野很好，一定會看到我。」、「（他有
    無可能以為你是在指揮交通？）我們擔服特種警衛勤務一定
    會穿著警察服裝，加穿反光背心，若是指揮交通不會站在橋
    下的地方，而是站在指揮交通的地方，以避免影響東西向車
    流，我當時是站在人行道上，看到違規才站出去準備攔停。
    」，可知事發當時當地視野良好，因號誌關係，僅有異議人
    所有之系爭車輛一台違規經過現場，經證人乙○○持指揮棒
    連同哨音之輔助近身攔停異議人停車受檢，異議人當無不知
    遭警攔檢而疏未停車之理，況異議人於事發當時遭警攔檢後
    ，係加速逃離現場一節，已據證人乙○○證述確實，亦顯見
    異議人當時確已知悉遭攔檢而有畏罪加速逃逸之事實而堪認
    定，異議人辯稱：其於記憶中並無在事發當時曾遭警攔檢之
    事云云，顯屬飾卸之詞，不足採信。
五、另按汽車駕駛人，駕駛汽車有違反本條例之行為，經交通勤
    務警察或依法令執行交通稽查任務人員制止時，不聽制止或
    拒絕停車接受稽查而逃逸者，除按各該條規定處罰外，處新
    臺幣三千元以上六千元以下罰鍰，道路交通管理處罰條例第
    六十條第一項雖定有明文。惟其裁罰之基準，依據違反道路
    交通管理事件統一裁罰基準及處理細則第二條第二項所附違
    反道路交通管理事件統一裁罰基準表之規定，必以違反道路
    交通管理處罰條例第六十條第一項之行為人於「逾越應到案
    期限60日以上，繳納罰鍰或逕行裁決處罰者」，始得裁處罰
    鍰最高額六千元。然查，本件異議人係設籍並居住於臺北縣
    新店市○○路88號4樓一節，為異議人所不爭執，而原舉發
    機關於九十七年二月十六日填製本件舉發通知單（北市警交
    字第AEW366510號）後，係於同年三月二日送交臺北民權郵
    局以掛號郵件向異議人之上開戶籍地為送達，經該郵局人員
    於九十七年四月二日送達後，因未獲會晤本人，亦無受領文
    書之同居人、受僱人或應受送達處所接收郵件人員，遂依據
    寄存送達之規定，於當日將上開舉發通知單寄存於新店五峰
    郵局，後因逾期無人提領，而於同年四月二十三日退還原舉
    發單位一節，有臺北市政府警察局交通警察大隊送達證書、
    單退查詢報表各一份附卷可稽。則前揭舉發通知單之送達，
    因已符合行政程序法第七十四條寄存送達之規定，雖可認已
    於九十七年四月二日寄存送達之日即已生送達效力，然其合
    法送達之日期，顯後於本件舉發通知單上所載異議人應到案
    日期即同年三月十六日，異議人自始即無從依限到案。而原
    處分機關或舉發單位未將上開應到案日期更正，並重新起算
    應到案日期，逕以異議人逾越應到案期限六十日以上之標準
    裁罰受處分人六千元之罰鍰，自有違誤。是本件應以異議人
    於應到案日期前提出申訴之標準，裁罰三千元之最低額，始
    為適法。
六、綜上所述，異議人確有在前述時、地騎乘系爭機車違反道路
    交通管理處罰條例之行為，經交通勤務警察制止時，拒絕停
    車接受稽查而逃逸之違規行為，惟原舉發機關之舉發通知單
    合法送達日期，已超過所載之應到案日期，則原處分機關逕
    行裁處異議人最高額罰鍰六千元並記違規點數一點，尚有違
    誤。是本件異議人之異議雖無理由，惟原處分機關未審酌及
    此而為處分，容有未洽，自應由本院將原處分撤銷，依違反
    道路交通管理處罰條例第六十條第一項及違反道路交通管理
    事件統一裁罰基準表規定，改諭知異議人處最低罰鍰三千元
    ，並依違反道路交通管理處罰條例第六十三條第一項第一款
    規定，記違規點數一點，以資適法。
據上論斷，應依道路交通案件處理辦法第二十條前段，裁定如主
文。
中    華    民    國    98    年    3     月    24    日
                臺灣臺北地方法院交通法庭
                              法  官  劉秀君
上正本證明與原本無異。
如不服本裁定，應於裁定送達後5日內向本院提出抗告狀。
                              書記官  吳俊龍
中    華    民    國    98    年    3     月    24    日


司法院資訊處製作；財團法人民間司法改革基金會備份。
